【裁判字號】    89,易,735
【裁判日期】    900827
【裁判案由】    公共危險
【裁判全文】
臺灣嘉義地方法院刑事判決                          八十九年度易字第七三五號
    公  訴  人  臺灣嘉義地方法院檢察署檢察官
    被      告  丙○○
    選任辯護人  林春發
右列被告因案件，經檢察官提起公訴（八十九年度偵字第一七四九號），本院判決如
左：
    主  文
丙○○失火燒燬現供人使用之住宅，處有期徒刑肆月，如易科罰金，以參佰元折算壹
日。
    事  實
一、緣丙○○係坐落在嘉義市○○街一五二巷九十四號房屋之屋主，平時日間係以該
    屋所在處所從事木質相框之製作，至每日十八時許則下班離去該處所返回其位於
    嘉義市○○○路三十七巷十九號之住所；嗣於民國八十九年一月十日十八時三十
    分許下班離去屋之際，本應注意於離去工作場所時須防止在該工作場所遺留有火
    種，以免下班離去後該屋因無人居住、留守致火災之發生，而依當日情形丙○○
    又無不能注意之情形，竟疏未注意而遺留不明火種在屋內，致緩慢引燃至翌日（
    即八十九年一月十一日）凌晨零時三十八分許，開始大火延燒，陸續引燃並燒毀
    隔鄰崇文街一五二巷八十八號（屋主甲○○）、九十號（屋主丁○○）、九十六
    號（屋主高陞俊）、九十八號（屋主楊陳碧蓮、戊○○）、一百號（屋主己○○
    ），及垂楊路二五五巷二四號（屋主乙○○○）等房屋。
二、案經甲○○、丁○○、高陞俊、戊○○、己○○、乙○○○等人訴由嘉義市警察
    局第一分局報告臺灣嘉義地方法院檢察署檢察官偵查起訴。
    理  由
一、訊據被告丙○○固坦承係在嘉義市○○街一五二巷九四號房屋之屋主，且在該處
    從事木質相框工作，惟矢口否認於本件火災有失火之罪責，辯稱：（一）八十九
    年一月十日十八十三十分許，其即下班回家而離去上址，迨一月十一日凌晨一時
    五分許經鄰居戴彩雲電話告知始返回火災現場，起火當時被告並未在屋內；（二
    ）嘉義市消防局之鑑識報告有偏頗之虞，被告白天雖在該址工作，然下班之後根
    本不須使用火源，且自被告下班後至火災發生時，已經過六、七小時，被告雖有
    抽煙習慣，但均有將煙蒂置於杯水中使之熄滅之習慣，且煙蒂亦不可能在經過六
    、七小時後燃燒起火，鑑識報告顯係臆測之詞；（三）本件火災發生之際係夜間
    ，一般人均已入睡應無使用瓦斯、大量電器之情形，而嘉義市消防局鑑識人員侯
    明雄於偵查中亦曾證稱該地遭縱火頻率高，且被告房屋之大門、圍牆與屋頂間，
    並非完全封閉而有相當大之空間，外人很容易就將火種丟入庭院之中，至有可能
    係遭他人縱火導致，而非得歸責被告云云。
二、經查：（一）本件火災發生後，經嘉義市消防局人員黃進聰、侯明雄、林振暉、
    陳志興等四人（下簡稱消防局鑑識人員）於八十九年一月十一日零時三十八分許
    因本件火災據報前往救災，同時在現場勘查後製作成火災原因調查報告書：勘查
    地點包括嘉義市○○街一五二巷八十八、九十、九十四、九十六、九十八、一百
    號等六戶；其中八十八、九十號二戶為木造二層住宅，九十四號至一百號為連棟
    木造平房住宅，其中九十四號翻修鐵皮屋頂與九十號有約一公尺防火間隔（參調
    查報告所附相片一至十四）；燒毀情形則以九十四號燒毀最為嚴重，東側九十六
    號平房及西側九十號後半部二層住宅被延燒次之、九十八號平房住宅和八十八號
    二樓部分又次之、一百號則天花板以上部分燒損；而九十四號房屋燒毀情形以庭
    院較屋內為嚴重（參調查報告所附相片十一至二十二），該屋屋頂係以鐵皮及石
    綿瓦層封、為密閉式庭院作為工作屋、泡茶、堆放空壓機、木板材料、雜物等；
    又房屋係鐵皮木造平房，屋內設工作台作為工作室，未設炊事炊具。內部堆放木
    料，木製神明燈罩成品、半成品、工具等。該屋燒毀情形則以西側較東側嚴重，
    屋頂鐵皮燒烤嚴重變色，掉落石綿碎裂，木樑掉落嚴重碳化，門板燒毀、門楣西
    側燒斷，以西側面豎立合板向東傾倒處下方附近最為劇烈，磚牆倒塌並覆蓋其上
    ，庭院內部燒毀情形及木質燒失碳化情形，亦由此向四周依序遞減（參警卷第二
    十六頁正面、背面）；而依燒毀情形與火災搶救及出動觀察紀錄分析研判：起火
    戶為崇文街一五二巷九十四號，起火位置位於庭院內西側豎立三合板堆下方附近
    首先起燃等情，有該調查報告附於警卷可稽；又經本院傳訊九十四號房屋四周遭
    延燒之鄰居住戶丁○○（九十號屋主）到庭稱：「我住九十號，起火當時我有目
    擊，約十二時二十分許，我起床上廁所完之際，我兒子陳正宗發覺有木材起火的
    聲音，並開窗發覺火災，即通知我並報警，九十號之屋後緊鄰九十四號屋前庭院
    ，我先將屋前鐵門打開後，再繞往後門，打開門後即見到九十四號屋內已經起火
    燃燒..... 當時九十四號大門仍深鎖，但屋內已經大火燃燒中」，高陞俊（九十
    六號屋主）到庭稱：「我住九十六號，緊鄰九十四號同方向，是隔壁九十八號之
    住戶通知我的，我知悉後開門即發覺九十四號屋內已經大火燃燒，我隨即返回屋
    內揹我母親離開火場」等語（參本院九十年三月二十九日調查筆錄），參之丁○
    ○、高陞俊所供九十四號係起火戶等情堪稱一致，且與消防局人員之調查報告亦
    相符合，從而消防局調查報告就本件火災之最初起火位置係在被告所有崇文街九
    十四號房屋之認定當無疑義；（二）被告雖堅詞指陳被告所有九十四號房屋之屋
    頂、大門、圍牆間尚有空隙，本件火災不無遭縱火之可能，且火災當日亦有媒體
    報導可供佐證云云，然查：本件火災之鑑識人員就起火原因認：依據被告表示於
    十日十八時許即關門返回住處，經檢視木門是關閉狀態，起火處位於門內，侵入
    性縱火之可能性甚微；檢視起火處四周電源配線未發現有因短路或電器故障之融
    痕端點現象，清理至底部電池充電器未接電源因電線短路或電器故障引燃之可能
    性亦可排除；又起火四周三桶瓦斯及小瓦斯爐經檢視關閉狀態且均為空桶，亦可
    排除爐火不慎引燃之可能性；檢視該戶未設廚房炊事器具，可排除因炊事不慎起
    燃之可能性；而清理檢視豎立三合板堆處下方嚴重碳化、燒灰至地面（參調查報
    告所附相片二十一、二十二），起火處四周未發現其他可供起火源因素，然不排
    除係因遺留火種醞釀起燃之可能性（參警卷第二十七頁正面、背面）等情，有該
    鑑識報告附於警卷可稽；是起火位置既位於九十四號房屋內，且又無證據顯示火
    源係自屋外引燃而起，起火點之火源顯係自屋內而起；而鑑識人員侯明雄於偵查
    中，亦曾到庭結證稱：「由圖片二十二看出，起火點是在接近地面處，按燒毀程
    度觀之，是醞釀許久的火種造成，例如煙蒂。並非縱火之汽油彈等明火引起的
    ..... 」，「（問：有無可能有人自外面丟煙蒂進去？）不可能，上面有屋簷，
    屋頂是克難式的，有石綿瓦、鐵皮屋頂，故外面不可能丟得進去，故研判可能是
    遺留火種」，「（問：那地點失火頻率如何？）那地點失火頻率高，但從未發生
    過人為縱火之情形」等語（參偵查卷三十一頁正面、背面）；揆之上開調查報告
    與鑑識人員侯明雄到庭所為起火原因之分析，均稱合理且無矛盾處，堪與採信，
    被告所辯有人自牆上與屋頂縫隙間丟入火種云云，幾無可能，純屬憑空臆測之詞
    而無根據，顯不足採；（三）另查：遺留火種受外在環境影響，其起火時間如遺
    留於垃圾、鉋屑、木屑、鉅屑等物時，經過長時間無焰燃燒後才發火進而形成火
    災，所需時間長達二小時至十小時均有可能等情，亦經嘉義市消防局以九十家事
    消護字第零零九八三號函示在卷；本件火災起火時（八十九年一月十一日凌晨零
    時許），被告雖已離去九十四號房屋（八十九年一月十日十八時三十分許）後約
    經過六至七小時之期間，然仍無從卸免其離去前所曾遺留火種引燃致生本件火災
    之罪責；又被告所稱其煙蒂均會置於杯中熄滅以維安全云云，均為事後所為單方
    之指陳，無其他佐證並不足以據為有利被告之認定以推翻上開調查報告之起火原
    因分析；（四）綜上各項客觀跡證所示，本件火災之引起，確係因被告之不慎遺
    留火種所起，而被告為崇文街九十四號屋主，又以該處為製作木工之工作處所，
    其於夜間離去即無人看管該房屋，依被告智識、能力，本應注意及房屋之防火並
    避免遺留火種致生災變，復無不能注意之情事，竟疏未注意而生本件火災，被告
    顯有過失，且其過失與火災間亦有因果關係。被告上開所辯，並不足採，其犯行
    事證已臻明確，堪以認定。
三、核被告所為，係犯刑法第一百七十三條第二項之失火燒燬現供人使用之住宅罪。
    爰審酌被告之品行、生活狀況、智識程度、犯罪所生之損害，犯後否認犯行，尚
    未與各告訴人達成賠償之和解等一切情狀，量處如主文所示之刑，並諭知易科罰
    金之折算標準，以資懲儆。
據上論斷，應依刑事訴訟法第二百九十九條第一項前段，刑法第一百七十三條第二項
、第四十一條第一項，罰金罰鍰提高標準條例第一條前段、第二條，判決如主文。
本案經檢察官陳連發到庭執行職務。
中    華    民    國      九十        年      八      月      二十七    日
                                      臺灣嘉義地方法院刑事第一庭
                                          法  官  黃  國  益
右正本證明與原本無異。
如不服本判決，應於判決送達後十日內向本院提出上訴狀( 應附繕本 )。
中    華    民    國     九十         年      八      月       二十七   日
                                          書記官  林  秀  惠
附錄本案論罪科刑之法條：
刑法第一百七十三條第二項
失火燒燬前項之物者，處一年以下有期徒刑、拘役或五百元以下罰金。


司法院資訊處製作；財團法人民間司法改革基金會備份。
